臺灣新竹地方法院交通事件裁定　　　　　96年度交聲字第72號
移送機關即
原處分機關　交通部公路總局新竹區監理所新竹市監理站
異　議　人　甲○○
上列異議人因違反道路交通管理處罰條例案件，對於交通部公路
總局新竹區監理所新竹市監理站於中華民國92年6 月3 日、93年
8 月17日、93年8 月18日、93年9 月8 日、93年9 月9 日、93年
9月13 日、93年9 月14日、93年9 月23日、93年9 月24日、93年
9月27日、93年9月30日竹監新四字第裁51-E00000000、裁51-E00
000000、裁51-E00000000、裁51-E00000000、裁51-E0000000、
裁51-E00000000、裁51-E00000000、裁51-E00000000、裁51-E00
000000、裁51-E00000000、裁51-E00000000、裁51-E00000000、
裁51-E00000000、裁51-Ｚ000000000、裁51-E00000000、裁51-E0
0000000、裁51-E00000000、裁51-E00000000、裁51-E00000000
、裁51-E00000000、裁51-E00000000、裁51-E00000000裁決處分
不服，聲明異議，本院裁定如下：
    主    文
原處分均撤銷。
    理    由
一、按再禁止臨時停車處所停車，處新臺幣（下同）六百元以上
    一千二百元以下罰鍰，又汽車駕駛人停車時，在道路收費停
    車處所停車，不依規定繳費者，處六百元以上一千二百元以
    下罰鍰，修正前道路交通管理處罰條例第56條第1 項第1 款
    、第11款定有明文，上開條文嗣於民國94年2 月5 日經總統
    修正公佈，行政院於94年7 月5 日命令自94年9 月1 日施行
    ，第56條第1 項第1 款部份並未修正，而同條項第11款部份
    經修正為第56條第2 項：汽車駕駛人在道路收費停車處所停
    車，未依規定繳費，主管機關應書面通知駕駛人於七日內補
    繳，並收取必要之工本費用，逾期再不繳納，處新臺幣三百
    元罰鍰。
二、次按95年2月5日施行之行政罰法第5條亦明文規定，行為後
    法律或自治條例有變更者，適用行政機關最初裁處時之法律
    或自治條例，但裁處前之法律或自治條例有利於受處罰者，
    適用最有利於受處罰者之規定，此即從新從輕原則。又所謂
    裁處，包括訴願、行政訴訟之決定或判決；又所謂裁處不以
    原處分機關之行為為限，凡在復查、訴願以迄行政訴訟中，
    尚未裁處確定之案件均有從新從輕原則之適用（最高行政法
    院89年9月13日89年度第1次庭長法官聯席會議決議參照）。
    是本件所適用之道路交通管理處罰條例第56條第1項第11款
    既已修正，依前述從新從輕之原則，應為新舊法之比較適用
    ，又經比較之結果，以修正後之新法較有利於異議人，應適
    用修正後道路交通管理處罰條例第56條第1項第11款之規定
    ，合先敘明。
三、本件原處分機關處分意旨略以：異議人即受處分人於90年間
    至93年間，確有將其所有車牌號碼H3-6433 號自小客車分別
    停放於新竹市○○街路邊停車場、三民路、民權路、火車站
    站前停車場、民權路路邊停車場、中央路、振興橋下等處，
    在道路收費停車處所停車未依規定繳費，另在新竹市○○路
    ，禁止臨時停車處所停車，原舉發單位即新竹市警察局已掣
    發舉發交通管理事件通知單22張，投遞至新竹市○區○○路
    273 巷7 樓之4 ，而異議人仍未於期限內繳納罰鍰，原處分
    機關即於92年6 月3 日、93年8 月17日、93年8 月18日、93
    年9 月8 日、93年9 月9 日、93年9 月13日、93年9 月14日
    、93年9 月23日、93年9 月24日、93年9 月27日、93 年9月
    30日分別裁處異議人1200元。
四、本件聲明異議意旨略以：異議人從未接獲繳費通知、舉發違
    規通知單，經查詢結果繳費通知、舉發違規通知單均寄送至
    新竹市○○路273 號7 樓之4 ，且其中有部分寄存在西大路
    郵局，惟異議人並未居住在上開處所，且異議人於88年即入
    籍並居住新竹市○○路175 巷17號12樓之1 ，異議人並非拒
    絕繳交停車費，實係不知情等語，爰請求撤銷原處分。
五、按逕行舉發，應按已查明之資料填註車牌號碼、車輛種類、
    車主姓名或地址，並於通知單上方空白處加註逕行舉發之文
    字後，由舉發機關送達被通知人；又逕行舉發者，其應到案
    之日期距舉發日為30日，違反道路交通管理事件行為人，未
    依規定自動繳納罰鍰，或未依規定到案聽候裁決，處罰機關
    應於舉發違反道路交通管理事件通知單送達2 個月內依基準
    表逕行裁決之，違反道路交通管理事件統一裁罰基準及處理
    細則第11條第1 項第3 款、第14條後段、第44條第1 項分別
    定有明文。故依前揭規定，舉發違反道路交通管理事件通知
    單應先由舉發機關送達受處分人，受處分人復未自動繳納罰
    鍰或未到案聽候裁決，處罰機關始得依違反道路交通管理事
    件統一裁罰標準表逕行裁決之，倘舉發違反道路交通管理事
    件通知單未經合法送達受處分人，處罰機關即逕行裁決，其
    裁決程序顯非合法。又處理違反道路交通管理事件，有關文
    書送達之程序，依行政程序法之規定；送達，於應受送達人
    之住居所、事務所或營業所為之；於應送達處所不獲會晤應
    受送達人時，得將文書付與有辨別事理能力之同居人、受僱
    人或應送達處所之接收郵件人員。應受送達人或其同居人、
    受僱人、接收郵件人員無正當理由拒絕收領文書時，得將文
    書留置於應送達處所，以為送達；又送達不能依前2 條規定
    為之者，得將文書寄存送達地之地方自治或警察機關，並作
    送達通知書兩份，1 份黏貼於應受送達人住居所、事務所、
    營業所或其就業處所門首，另1 份交由鄰居轉交或置於該送
    達處所信箱或其他適當位置，以為送達。前項情形，由郵政
    機關為送達者，得將文書寄存於送達地之郵政機關。寄存機
    關自收受寄存文書之日起，應保存3 個月；違反道路交通管
    理事件統一裁罰基準及處理細則第5 條，行政程序法第72條
    第1 項前段、第73條第1 項、第3 項、第74條分別定有明文
    ，故舉發違反道路交通管理事件通知單，自應依上開規定送
    達受處分人始為合法。
六、查本案舉發機關並非於異議人違規當時當場舉發，而係事後
    以舉發違反道路交通管理事件通知單逕行舉發，舉發機關固
    認異議人於90、91、93年間共有21筆停車費用未繳納及1 筆
    在禁止臨時停車處所停車之違規，而委託郵務單位將舉發違
    規通知單送達至「新竹市○○路273 號7 樓之4 」，且其中
    7 件寄存在新竹市○○路郵局，有新竹市警察局95年12月21
    日竹市警交字第0950049715號函、本院電話紀錄表各乙份在
    卷可參，惟因異議人前已於88年3 月31日遷居戶籍至「新竹
    市○區○○路175 巷17號12樓之1 」，有法務部戶役政連結
    作業系統查詢資料乙紙附卷可按，乃原舉發機關未查悉此情
    ，將上開舉發違反交通道路管理事件通知單，仍依舊址投郵
    ，且本件復查無證據足資證明上開舉發違反道路交通管理事
    件通知單送達時，異議人確實仍住於舊址，故依前揭規定及
    說明，上開舉發通知單送達顯不合法，該舉發之意思表示並
    未送達受處分人，舉發手續並未完成，則原處分機關所為之
    前揭裁決即非合法。至原處分機關雖已將前揭裁決書送達異
    議人，惟舉發違反道路交通管理事件通知單既未經合法送達
    ，則異議人顯無從自動繳納罰鍰或到案聽候裁決，原處分機
    關逕行裁決之期間亦無從起算，自不得以裁決書已合法送達
    為由，即認原處分機關前揭裁決合法，附此敘明。
七、綜上所述，原處分機關並未提出證據證明異議人已合法收受
    舉發違反道路交通管理事件通知單，而有不依規定繳費或自
    動繳納罰鍰、聽候裁決之情事，從而，原處分機關依修正前
    道路交通管理處罰條例第56條第1 項第11款規定，裁決本案
    異議人處罰每件1,200 元，共計21件部分，於法即有未合並
    非適法，此部分之異議為有理由，原處分應予撤銷，而應由
    原處分機關另依道路交通管理處罰條例第56條第2 項之規定
    處理；至於異議人違反道路交通管理處罰條例第56條第1 項
    第1 款部份，則應由舉發機關重新送達舉發違反道路交通管
    理事件通知通知單，未合法送達前，原處分機關不得逕以裁
    處，此部分之異議亦有理由，原處分亦應撤銷。再原處分機
    關另為裁決行政處分時，應併注意異議人之各項違規公法上
    請求權是否已罹於時效而消滅（參照行政程序法相關規定）
    ，附此敘明。
八、據上論斷，應依道路交通案件處理辦法第20條，裁定如主文
    。
中    華     民     國    96    年    5    月    25    日
                    交通法庭  法  官  林惠君
以上正本證明與原本無異。
如不服本裁定，應於裁定送達後五日內，向本院提出抗告狀。
中    華     民     國    96    年    5    月    25    日
                              書記官  蔣淑君
